【裁判字號】    99,交抗,1118
【裁判日期】    990531
【裁判案由】    違反道路交通管理處罰條例
【裁判全文】
臺灣高等法院交通事件裁定            99年度交抗字第1118號
抗  告  人
即異議人    甲○○
上列抗告人因違反道路交通管理處罰條例案件，不服臺灣桃園地
方法院，中華民國99年3月31日所為裁定（99年度交聲字第265號
），提起抗告，本院裁定如下：
    主  文
原裁定撤銷，發回台灣桃園地方法院。
    理  由
一、原裁定意旨略以：異議人即受處分人（下稱異議人）甲○
    ○駕駛車牌號碼602-ZA號營業聯結車因於民國（下同）98
    年5月14日下午11時許，行經桃園縣龜山鄉○○○路，因「
    行使禁行路段」；98年8月26日中午12時26分許，行經基
    隆市○○路○段277號前，因「闖紅燈」；98年8月27日下
    午3時38分許，行經臺北市○○○路，因「不遵守公路或警
    察機關依第5條所發布之命令」；98年10月15日上午5時25
    分許，行經桃園縣觀音鄉台15線、仁愛路口，因「未依規定
    號誌行駛」等違反道路交通管理事件，為警查獲而分別掣單
    舉發，違規記點共達6點以上，經監理所裁決處吊扣駕駛執
    照1個月，並應接受道路交通安全講習。本件原處分機關於
    98年10月26日為裁決後，於98年11月4日送達於異議人桃園
    縣觀音鄉○○村○○路○段255號戶籍址，惟未獲會晤本人亦
    無受領文書之同居人、受雇人或應受送達處所接收郵件人員
    ，已依行政訴訟法第74條第2項規定寄存送達於郵政機關以
    為送達，於是日起發生送達之效力而開始起算上開聲明異議
    期間。而異議人固於99年2月1日即向原處分機關提出交通違
    規案件陳述單，究其真意實係對原裁決書不服所為之意思表
    示，是以本件前述裁決書異議人聲明異議之時間應為99年2
    月1日。又異議人之住所仍設於「桃園縣觀音鄉○○村○○
    路○段255號」之處，且亦未向監理機關更改車籍址等情，堪
    認上開裁決書確已合法送達予異議人，則原處分機關之上開
    裁決書應已於同日發生送達之效力，異議人如欲聲明異議，
    應於接到裁決書之翌日起20日內，即於98年11月25日（扣除
    在途期間1日）前提出；惟異議人遲至99年2月1日始向原處
    分機關提出實為聲明異議狀之交通違規案件陳述單，則異議
    人之聲明異議顯已逾上開20日之法定不變期間。是以，本件
    聲明異議既不合上開法定程式，且無從補正，應依法駁回其
    異議云云。
二、抗告意旨略以：未收到裁決書，逕依法規以寄存送達於郵政
    機關為送達，對於抗告人之生計發生極大威脅；況營業車及
    駕照上的地址不可變更為住宅處，只能登記為戶籍地等語。
三、撤銷發回理由：
（一）按處理違反道路交通管理事件，有關文書送達之程序，依
      行政程序法之規定，違反道路交通管理事件統一裁罰基準
      及處理細則第11條第1項第3款、第5條亦分別定有明文。
      再按行政程序法中對於文書送達，其第72條第一項規定：
      「送達，於應受送達人之住居所、事務所或營業所為之。
      但在行政機關辦公處所或他處會晤應受送達人時，得於會
      晤處所為之」，第73條第1項規定：「於應送達處所不獲
      會晤應受送達人時，得將文書付與有辨別事理能力之同居
      人、受僱人或應送達處所之接收郵件人員」，第74條規定
      ：「送達，不能依前二條規定為之者，得將文書寄存送達
      地之地方自治或警察機關，並作送達通知書兩份，一份黏
      貼於應受送達人住居所、事務所、營業所或其就業處所門
      首，另一份交由鄰居轉交或置於該送達處所信箱或其他適
      當位置，以為送達（第1項）。前項情形，由郵政機關為
      送達者，得將文書寄存於送達地之郵政機關（第2項）。
      寄存機關自收受寄存文書之日起，應保存三個月（第3項
      ）」；由上開行政程序法之規定可知，行政機關欲對應受
      送達人為寄存送達者，須向「應受送達之處所」為送達後
      ，因未能直接送達於本人，亦未能交付予有辨別事理能力
      之同居人、受僱人或接收郵件人員時，始得為之；倘係向
      「非應受送達之處所」為送達，縱無人收受，亦不得逕於
      該址為寄存送達，否則其寄存送達，即難認為合法。
（二）本件抗告人抗告意旨稱其未收受裁決書等語，經查，依卷
      附交通部公路總局新竹區監理所中壢監理站竹監壢字第
      0992000481號函說明欄記載：「....依法於98年10月26日
      開立第5368A3008號裁決書，依台端戶籍地址寄送，業已
      依行政程序法第74條規定於99年11月4日寄存於當地郵局
      完成送達程序（如所附裁決書回執影本）」（見原審卷第
      11頁）；依上開函文記載，本件裁決書係向抗告人戶籍所
      在地送達，惟卷附抗告人所陳報之住所地址，其實際之住
      所為桃園縣大溪鎮南興里21鄰西尾3-8號，則系爭裁決書
      逕向其戶籍地寄存送達，是否合法送達，即有疑義，則新
      竹區監理所於98年10月26日逕以抗告人逾期不繳送駕駛執
      照，吊銷並逕行註銷駕駛執照，是否適當，即有斟酌餘地
      ，而原審就此部分未詳予審查，逕以抗告人聲明異議逾期
      為由駁回，即有未洽。是抗告人抗告意旨指摘原裁定此部
      分不當為有理由，為兼顧抗告人審級利益，自應由本院將
      原裁定撤銷，並發回原法院更為適法之裁定。
據上論結，爰依道路交通案件處理辦法第26條，刑事訴訟法第41
3條，裁定如主文。
中    華    民    國    99    年    5     月    31    日
                  刑事第六庭審判長法  官  林明俊
                                  法  官  何信慶
                                  法  官  吳淑惠
以上正本證明與原本無異。
不得再抗告。
                                  書記官  陳雅加
中    華    民    國    99    年    6     月    2     日

司法院資訊處製作；財團法人民間司法改革基金會備份。
